【裁判字號】    88,易,519
【裁判日期】    890211
【裁判案由】    傷害
【裁判全文】
臺灣臺南地方法院刑事判決                          八十八年度易字第五一九號
    公  訴  人  臺灣臺南地方法院檢察署檢察官
    被      告  戊○○
                己○○
    共      同  楊偉聖律師
    選任辯護人
右列被告等因傷害案件，經檢察官提起公訴（八十七年度營偵字第一九○○號），本
院判決如左：
    主  文
己○○共同傷害人之身體，處有期徒刑肆月，如易科罰金，以參佰元折算壹日。
戊○○無罪。
    事  實
一、戊○○、己○○係父子關係。戊○○曾於民國八十六年九月間，與甲○○成立買
    賣契約，將戊○○所有座落於臺南縣新營市之土地及其上建築物出售予甲○○，
    並已收取訂金，嗣戊○○因故未依約給付，訂金亦未返還，雙方乃常為返還訂金
    之事發生爭執。甲○○於八十七年九月十日晚間九時許，至臺南縣鹽水鎮○○路
    大香港ＫＴＶ俱樂部前檳榔攤，向戊○○索回訂金，雙方又起爭執，甲○○遂持
    鐵管一支毆打戊○○，戊○○則與之發生拉扯（甲○○傷害部份業據本院另案審
    結）。己○○聞訊後，即與數名姓名年藉不詳之成年男子趕赴現場，並共同基於
    傷害之犯意，由己○○以水果刀割傷甲○○，致甲○○受有左腹淺裂傷十二公分
    、右手三處淺裂傷之傷害。
二、案經甲○○訴由臺南縣警察局新營分局報告臺灣臺南地方法院檢察署檢察官偵查
    起訴。
    理  由
甲、有罪部份
一、訊據被告己○○矢口否認有傷害甲○○犯行，辯稱：告訴人甲○○雖提出診斷書
    一紙，證明其受有傷害，惟本件事發時間發生在八十七年九月十日晚間，告訴人
    更指稱有七、八人在現場圍毆，其無法反抗，被告己○○持水果刀刺其腹部，在
    此情形下，告訴人遭刺情況應相當嚴重，惟告訴人係在同年九月十二日，亦即事
    發二日後始行就診，且依診斷書傷勢記載，告訴人所受之傷害均為淺裂傷，與其
    所指稱被告己○○持刀刺擊之傷勢顯有不同，而水果刀係屬輕薄之銳器，不能藉
    由刀身之重力砍劈，告訴人所稱被告己○○持水果刀砍劈，其用手抵擋受傷，更
    與經驗法則有違。再者，告訴人雖受有傷害，惟並無積極證據可以證明為被告己○○所傷，況且被告己○○係接獲丙○○電話通知後始到現場，抵達時告訴人已
    離去，有證人丙○○結證在卷，足證被告己○○並未與告訴人發生爭執，更未持
    刀傷害告訴人云云。
二、經查，被告己○○持刀傷害告訴人之情，業據告訴人於警、偵訊及本院審理時指
    訴歷歷，並有臺灣省立新營醫院驗傷診斷書一紙附卷可稽。證人即當時在場之證
    人乙○○於偵訊及本院審理時，均證稱當時見到告訴人與被告戊○○互相拉扯，
    且有許多年輕人亦在現場，隨後即看到告訴人手上有血等情，經核與告訴人所指
    訴之被害情節相符，且告訴人亦不否認證人乙○○在場之事實，本院因認證人乙○○此部份證詞可堪採信；至詢及被告己○○是否在場時，則答稱當時天色昏暗
    ，並不清楚被告己○○是否在場（八十七年十二月十五日偵訊筆錄，本院八十八
    年四月二十一日訊問筆錄），衡諸證人乙○○與告訴人及被告戊○○均有親屬關
    係，其於偵審程序中不願具體指證之心態可以理解，且證人乙○○僅稱不清楚被
    告己○○是否在場，並未明確否定，是證人乙○○前開證詞，自不能作為被告己○○之不在場證明。至於證人丙○○、丁○○於本院審理時，則均證稱看到告訴
    人持鐵管毆打被告戊○○，並未看到告訴人受傷流血，且未看到其他人毆打告訴
    人以及被告己○○在場（本院八十八年五月十二日訊問筆錄），惟前開二位證人
    對於當時情況之描述，與確定在場之證人乙○○所述頗有出入，被告戊○○、己○○且均自承當場尚有數位年輕人在場，足見證人丙○○、丁○○於本院所為證
    述，均有所保留，亦不可採信。又證人庚○○自稱當日係與被告己○○共同前往
    臺南縣鹽水鎮○○路大香港ＫＴＶ俱樂部前檳榔攤，若依告訴人所指訴被告己○○與數名姓名年藉不詳男子共同毆打之情，則證人庚○○應屬告訴人所指訴之傷
    害共同傷害之犯嫌之一，則證人庚○○雖證述被告己○○當日並未在場，其目的
    亦在提出自己不在場之辯解，本院因認其證述亦非可採。次查，依告訴人所述被
    害情節，當日有包括被告己○○在內之七、八個人共同毆打，則告訴人是否能逐
    一看清何人以何種方式毆打傷害，應可斟酌，被告辯稱告訴人所指訴被告己○○
    持水果刀刺其腹部之情節，與告訴人所受左腹部淺裂傷有所矛盾，足見告訴人之
    指訴不實云云，自不足採；且觀諸告訴人所受傷害，雖然傷口不深，惟必須以尖
    銳器物劃破衣物，始可能在表皮層造成該種淺裂傷害，是告訴人所描述之被害細
    節雖與實際傷害情形有所出入，惟該種傷害係由銳器所傷，則可認定。綜上所述
    ，本件事證已臻明確，被告己○○犯行洵堪認定。
三、核被告己○○所為，係犯刑法第二百七十七條第一項之傷害罪。被告己○○與數
    名姓名年藉不詳之成年男子，對於前開傷害犯行，有犯意之聯絡與行為之分擔，
    均為共同正犯。爰審酌被告己○○因聽聞父親遭告訴人毆打，不思尋求公權力救
    濟，竟夥同眾人自行圍毆告訴人報復，並以水果刀傷害告訴人，使告訴人受有左
    腹部、右手淺裂傷等傷害，以及被告己○○犯後飾詞狡辯，且拒不與告訴人尋求
    民事和解，顯無悔意等一切情狀，量處如主文所示之刑，並諭知易科罰金之折算
    標準，以資懲儆。
乙、無罪部份
一、公訴意旨另以：被告戊○○、己○○係父子關係。緣甲○○曾於民國八十六年九
    月間，向戊○○購買土地及其上建築物，因戊○○未依約給付，雙方乃常為返還
    訂金之事發生爭執。甲○○於八十七年九月十日晚間九時許，至臺南縣鹽水鎮○○路大香港ＫＴＶ俱樂部前檳榔攤，向被告戊○○索回訂金，雙方又起爭執，甲○○遂持鐵管一支毆打戊○○，戊○○則與之拉扯互毆。後因被告己○○聞訊趕
    赴現場，被告戊○○遂與己○○共同基於傷害之犯意聯絡，由被告己○○以水果
    刀割傷甲○○，致甲○○受有左腹淺裂傷十二公分、右手三處淺裂傷之傷害，因
    認被告戊○○共同涉有刑法第二百七十七條第一項之傷害罪嫌。
二、按犯罪事實應依證據認定之，無證據不得推定其犯罪事實。又不能證明被告犯罪
    者，應諭知無罪之判決，刑事訴訟法第一百五十四條、第三百零一條第一項分別
    定有明文。本件公訴意旨認被告戊○○涉有前開傷害犯行，係以告訴人甲○○之
    指述，並有診斷書一紙在卷可稽作為所憑之論據。訊據被告戊○○則堅詞否認有
    傷害告訴人犯行。
三、經查，告訴人所受傷害僅止於表皮層之淺裂傷，有臺灣省立新營醫院驗傷診斷書
    在卷可稽，而造成該種傷害之工具，應屬尖銳之器物，亦如前述，被告戊○○雖
    坦承曾與告訴人發生拉扯，然因徒手並不可能造成前開淺裂傷害，則被告戊○○
    縱以傷害之犯意與告訴人拉扯互毆，惟並未造成告訴人之傷害，乃可認定，又刑
    法第二百七十七條之傷害罪並不罰及未遂，尚不能僅以被告戊○○與告訴人有互
    相拉扯之事實，即認成立傷害犯行。其次，被告己○○係因證人丙○○電話通知
    始到現場，此為被告己○○、證人丙○○所一致陳述，則被告己○○因知悉父親
    遭人毆打，遂趕赴現場為父親助勢並圖報復之情緒反應應可理解，亦不能以被告
    己○○抵達現場後毆打告訴人致傷，即認為被告己○○係出於被告戊○○之授意
    而為，本院因認被告戊○○與己○○間並無犯意之聯絡。此外，本院復查無其他
    證據，足認被告戊○○有共同傷害告訴人之犯行，不能證明被告戊○○犯罪，揆
    諸前開說明，自應為被告戊○○無罪之諭知。
據上論斷，應依刑事訴訟法第二百九十九條第一項前段、第三百零一條第一項，刑法
第二十八條、第二百七十七條第一項、第四十一條，罰金罰鍰提高標準條例第一條前
段、第二條，判決如主文。
本案經檢察官林志峰到庭執行職務。
中    華    民    國      八十九      年      二      月      十一      日
                                  臺灣臺南地方法院刑事第四庭
                                          法  官  吳  坤  芳
右正本證明與原本無異。
如不服本判決，應於判決送達後十日內向本院提出上訴狀( 應附繕本 )。
                                          書記官  馬  愛  君
中    華    民    國      八十九      年      二      月      十一      日
附錄本案論罪科刑法條全文：
刑法第二百七十七條第一項：傷害人之身體或健康者，處三年以下有期徒刑、拘役或
                          一仟元以下罰金。


司法院資訊處製作；財團法人民間司法改革基金會備份。
